臺灣高等法院臺南分院刑事判決
109年度交上易字第640號
上  訴  人  
即  被  告  乙○○



上列上訴人因過失傷害案件，不服臺灣雲林地方法院109年度交
易字第111號中華民國109年9月24日第一審判決（起訴案號：臺
灣雲林地方檢察署108年度偵字第7342號），提起上訴，本院判
決如下：
    主  文
原判決撤銷。
乙○○犯過失傷害罪，處有期徒刑貳月，如易科罰金，以新臺幣
壹仟元折算壹日。緩刑貳年。
    事  實
一、乙○○於民國108 年6 月9 日午後，駕駛車牌號碼000-0000號
    （起訴書誤載為TOC-0787號，應予更正）營業小客車（計程
    車），沿雲林縣西螺鎮市場南路由西往東方向行駛，於同日
    14時5 分許，行經雲林縣○○鎮市○○路○○○路○○號誌交岔路口
    時，本應注意駕駛汽車行經無號誌之交岔路口，應減速慢行
    ，作隨時停車之準備，且汽車在未劃分向標線道路，應靠右
    行駛，而依當時天候晴、日間自然光線，柏油路面乾燥、無
    缺陷、亦無障礙物，視距良好，並無不能注意之情事，竟疏
    未注意減速慢行且未靠右行駛，即貿然通過上開路口，適有
    甲○○騎乘車牌號碼000-0000號普通重型機車，沿雲林縣西螺
    鎮社口路由北往南方向行經上開路口，亦疏未注意行經無號
    誌之交岔路口，左方車應暫停讓右方車先行而未閃避，兩車
    發生碰撞，甲○○因而受有胸部創傷併多發肋骨骨折、創傷性
    血胸、右側股骨骨折、雙側肩關節脫位、四肢多處挫傷擦傷
    （起訴書漏載）等傷害。乙○○於肇事後，在有偵查犯罪權限
    之機關或公務員尚不知何人為肇事者前，主動向據報前來現
    場處理車禍之警員坦承肇事，而自願接受裁判。
二、案經甲○○訴由雲林縣警察局西螺分局報告臺灣雲林地方檢
    察署檢察官偵查起訴。
　　理  由
壹、證據能力部分：
　　按被告以外之人於審判外之陳述雖不符刑事訴訟法第159 條
    之1 至之4 等4 條之規定，而經當事人於審判程序同意作為
    證據，法院審酌該言詞陳述或書面陳述作成時之情況，認為
    適當者，亦得為證據；當事人、代理人或辯護人於法院調查
    證據時，知有刑事訴訟法第159 條第1 項不得為證據之情形
    ，而未於言詞辯論終結前聲明異議者，視為有前項之同意，
    同法第159 條之5 定有明文。立法意旨在於傳聞證據未經當
    事人之反對詰問予以核實，原則上先予排除；惟若當事人已
    放棄反對詰問權，於審判程序中表明同意該等傳聞證據可作
    為證據；或於言詞辯論終結前未聲明異議，基於尊重當事人
    對傳聞證據之處分權，及證據資料愈豐富，愈有助於真實發
    見之理念，且強化言詞辯論主義，使訴訟程序得以順暢進行
    ，上開傳聞證據亦均具有證據能力。查，本判決所引用具傳
    聞性質之各項證據資料，檢察官、上訴人即被告（下稱被告
    ）乙○○於本院準備程序、審理時表示同意列為本案證據（見
    本院卷第43-45、113-114頁），且經本院於審判期日依法踐
    行調查證據程序，檢察官、被告於本院言詞辯論終結前均未
    表示異議，本院審酌該等具有傳聞證據性質之證據，其取得
    過程並無瑕疵或任何不適當之情況，應無不宜作為證據之情
    事，認以之作為本案之證據，應屬適當，依刑事訴訟法第15
    9 條之5 之規定，自得作為證據。
貳、實體部分：
一、認定犯罪事實所憑之證據及理由：
　㈠上揭事實，業據被告於警詢、偵訊、原審及本院準備程序、
    審理時均坦承不諱（見警卷第9 -11頁、第13-14頁；108年
    度偵字第7342號卷《下稱偵卷》第23-24頁；原審卷第84、112
     、121 頁；本院卷第42、112、122頁），核與證人即告訴
    人甲○○於警詢及偵查中之證述大致相符（見警卷第5- 7 頁
    ；偵卷第21-24頁），並有彰化基督教醫療財團法人彰化基
    督教醫院（下稱彰化基督教醫院）108 年7 月10日診斷書（
    見警卷第15頁）、道路交通事故現場圖（見警卷第17頁）、
    道路交通事故調查表㈠、道路交通事故調查報告表㈡（見警卷
    第19-21頁）、現場及車損照片18張（見警卷第33-49頁）、
    車輛詳細資料報表（見警卷第59頁）、彰化基督教醫療財團
    法人雲林基督教醫院（下稱雲林基督教醫院）108 年11月11
    日診斷書（見原審卷第47頁）、行車紀錄畫面截圖（見偵卷
    第11頁）、本院勘驗被告駕駛之計程車上所裝設之行車紀錄
    器錄影光碟畫面所製作之勘驗筆錄及畫面截圖（見本院卷第
    47-48、49-87頁）、行車紀錄器錄影光碟1 片（置於偵卷光
    碟存放袋內）等證據資料在卷可稽。
　㈡按汽車行經無號誌之交岔路口，應減速慢行，作隨時停車之
    準備，且應注意車前狀況，並隨時採取必要之安全措施；又
    行經未劃分向標線道路，應靠右行駛，道路交通安全規則第
    93條第1 項第2 款、第94條第3 項、第95條第1 項定有明文
    ，此為一般汽車駕駛人所應注意並遵守之事項。查被告考領
    有職業駕駛執照，此有道路交通事故調查報告表㈡、證號查
    詢汽車駕駛人查詢結果（見警卷第21、53頁）可憑，被告駕
    駛營業小客車自應注意上揭規定並確實遵守，而依前揭道路
    交通事故調查表㈠所載，本件交通事故發生當時天候晴、日
    間自然光線，柏油路面乾燥、無缺陷、亦無障礙物，視距良
    好等情，並無不能注意之情事，被告竟疏未注意及此，未減
    速慢行作隨時停車之準備，且未靠右行駛，因而與告訴人機
    車相撞，致告訴人受有前揭傷害，被告就本件事故之發生有
    過失甚明。且本件經交通部公路總局車輛行車事故鑑定覆議
    會覆議認以：「一、甲○○駕駛普通重型機車，行經無號誌交
    岔路口，左方車未暫停讓右方車先行，為肇事主因（另領有
    小型車駕照駕駛重型機車有違規定）。二、乙○○駕駛計程車
    ，行經無號誌交岔路口，未減速慢行，作隨時停車之準備，
    且未靠右行駛，為肇事次因。」等語，有交通部公路總局10
    9 年4 月17日路覆字第1090029227號函及所附覆議意見書在
    卷可憑（見原審卷第63-67頁）。是認告訴人因被告之過失
    行為而受有上開傷害，二者間顯具有相當因果關係，甚為明
    確，被告應負過失傷害之責任。至本件前經交通部公路總局
    嘉義區監理所嘉雲區車輛行車事故鑑定會鑑定結果，雖認為
    ：被告及告訴人同為肇事因素，有交通部公路總局嘉義區監
    理所109年2月4日嘉監鑑字第1080313509號函及所附之鑑定
    意見書在卷可參（見偵卷第29頁-第30頁反面），然本件被
    告過失行為，業經本院認定如前，此鑑定意見為本院所不採
    ，惟此並不影響被告有過失之認定，併此敘明。另起訴書就
    告訴人所受傷勢部分，雖未論及「四肢多處挫傷擦傷」之傷
    害，惟自上開雲林基督教醫院108 年11月11日診斷書觀之，
    告訴人於108 年6 月9 日急診就診並行傷口診斷治療及緊急
    處置後，於同日由救護車轉院至彰化總院進一步治療，於該
    日急診時之診斷書所載包含「四肢多處挫傷擦傷」之傷害，
    於轉院後之彰化基督教醫院診斷書中雖未提及此傷勢，惟審
    酌此傷勢為案發當日診斷書所明確記載之傷勢，且亦為車禍
    案件常見之傷勢，應可認定此傷勢亦為本件被告過失傷害行
    為所造成。至於告訴人之騎乘行為雖亦與有過失，惟告訴人
    之與有過失，究屬民事請求損害賠償，被告能否主張過失相
    抵之問題，仍無礙於被告前揭過失傷害犯行之成立，附此敘
    明。
　㈢綜上所述，足認被告之自白與事實相符，堪可採信。本件事
    證明確，被告之犯行足以認定，應依法論科。　
二、論罪科刑部分：
  ㈠核被告所為，係犯刑法第284 條前段之過失傷害罪。
  ㈡被告於肇事後，於有偵查犯罪職務之公務員知悉肇事人為何
    人前，於警察前往現場處理時在場，並當場承認為肇事人，
    自首而接受裁判，此有雲林縣警察局西螺分局和心派出所道
    路交通事故肇事人自首情形紀錄表附卷足佐（見警卷第25頁
    ），合於自首之要件，本院審酌其有面對司法及處理交通事
    故之決心，爰依刑法第62條前段之規定減輕其刑。
三、本件撤銷改判之理由：
　㈠原審認被告罪證明確，予以論罪科刑，固非無見。然查，按
    行為人犯後悔悟之程度，是否與被害人（告訴人）達成和解
    ，及其後是否能確實善後履行和解條件，以彌補被害人（告
    訴人）之損害，均攸關於法院判決量刑之審酌，且基於「修
    復式司法」理念，國家亦有責權衡被告接受國家刑罰權執行
    之法益與確保被害人（告訴人）損害彌補之法益，務必使二
    者間在法理上力求衡平。查被告於本院審理期間已與告訴人
    成立調解，同意賠償告訴人新臺幣（下同）33萬元，並已履
    行完畢等情，有原審法院109年度司附民移調字第87號調解
    筆錄、本院公務電話紀錄、被告匯款之ATM交易明細表、國
    泰世華產物保險股份有限公司保險理賠證明（見本院卷第89
    、129、131、133、135頁）附卷足憑，顯見其犯後態度已有
    不同，據此，有關原審就量刑審酌之事項已發生變動，原審
    未及審酌上情，而有未洽。被告上訴意旨以伊已與告訴人和
    解，並已履行完畢，請求從輕量刑等語，非無理由，自應由
    本院將原判決予以撤銷改判，期臻適法。
  ㈡爰審酌被告疏未注意遵守交通規則，與告訴人發生車禍，致
    告訴人受有上開傷害，所為不該；惟考量被告犯罪後坦承認
    罪，犯後態度尚可，復同意賠償告訴人33萬元，並已履行完
    畢，已如前述，兼衡告訴人就本件車禍的發生為肇事主因，
    被告為肇事次因、告訴人所受之傷勢程度，兼衡被告二專畢
    業之智識程度，離婚、育有1名未成年子女，平日白天在工
    廠開推土機，假日及晚上兼職開計程車，月收入約4萬元左
    右之家庭狀況等一切情狀，量處如主文第二項所示之刑，並
    諭知易科罰金之折算標準。
四、被告前未曾因故意犯罪受有期徒刑以上刑之宣告，有臺灣高
    等法院被告前案紀錄表在卷可查，且其事後坦承犯行不諱，
    顯示其犯罪後已知反省，犯後態度尚可，復賠償告訴人之損
    失，業如上述，告訴人亦表示不再追究被告之刑事責任，並
    同意為緩刑之宣告等情，有上開調解筆錄足據，則被告因一
    時疏忽致罹刑章，經此偵、審程序及科刑教訓，當知所警惕
    ，信無再犯之虞，本院認對其所宣告之刑，以暫不執行為適
    當，爰依刑法第74條第1 項第1 款規定，併予宣告緩刑2 年
    ，以啟自新。
據上論斷，應依刑事訴訟法第369 條第1 項前段、第364 條、第
299 條第1 項前段，刑法第284 條前段、第62條前段、第41條第
1 項前段、第74條第1 項第1 款，刑法施行法第1 條之1第1項，
判決如主文。
本案經檢察官黃瑞盛、黃立宇提起公訴，檢察官葉耿旭到庭執行
職務。
中　　華　　民　　國　　110 　年　　1 　　月　　19　　日
                  刑事第三庭    審判長法　官  陳連發
                                      法　官  洪榮家
                                      法　官  何秀燕
以上正本證明與原本無異。
不得上訴。
　　　　　　　　　　　　　　　　　　　書記官  翁心欣
中　　華　　民　　國　　110 　年　　1 　　月　　19　　日
附錄本案論罪科刑法條：　
中華民國刑法第284條
因過失傷害人者，處1年以下有期徒刑、拘役或10萬元以下罰金
；致重傷者，處3年以下有期徒刑、拘役或30萬元以下罰金。